【裁判字號】    97,消債更,479
【裁判日期】    980917
【裁判案由】    聲請更生程序
【裁判全文】
臺灣高雄地方法院民事裁定           97年度消債更字第479號
聲  請  人  甲○○
上列當事人因消費者債務清理事件聲請更生，本院裁定如下：
    主  文
聲請人甲○○自民國九十八年九月十七日下午四時起開始更生程
序。
命司法事務官進行本件更生程序。
    理  由
一、聲請意旨略以：伊前與銀行訂定自用住宅貸款、房屋貸款、
    信用卡等契約，積欠債務計新台幣（下同）3,492,729 元，
    於民國95年依金融主管機關協調成立之中華民國銀行公會會
    員辦理消費金融案件無擔保債務協商機制，與債權人達成分
    期還款協議，同意自95年10月起分120期，每月繳納 10,982
    元方式償還欠款（下稱系爭協商）。然以伊每月收入，扣除
    每月生活費用15,000元、房屋貸款18,700元、房屋二胎貸款
    11,649元、大樓管理費1,104元、大樓水電費3,600元，根本
    無餘力繳納協商款，有不可歸責之事由致履行顯有重大困難
    。又伊無擔保或無優先權之債務總額未逾1200萬元，復未經
    法院裁定開始清算程序或宣告破產，爰聲請准予裁定更生等
    語。
二、按債務人不能清償債務或有不能清償之虞者，得依消費者債
    務清理條例所定更生程序清理其債務；債務人無擔保或無優
    先權之債務總額未逾1200萬元者，於法院裁定開始清算程序
    或宣告破產前，得向法院聲請更生；債務人對於金融機構因
    消費借貸、自用住宅借款、信用卡或現金卡契約而負債務，
    在聲請更生或清算前，應提出債權人清冊，以書面向最大債
    權金融機構請求協商債務清償方案並表明共同協商之意旨；
    債務人與金融機構協商成立者，不得聲請更生或清算，但因
    不可歸責於己之事由，致履行顯有重大困難者，不在此限；
    本條例施行前，債務人依金融主管機關協調成立之中華民國
    銀行公會會員辦理消費金融案件無擔保債務協商機制與金融
    機構成立之協商，準用前項之規定。消費者債務清理條例第
    3 條、第42條第1 項、第151 條第1 項、第5 項、第6 項分
    別定有明文。
三、經查：
（一）按聲請人主張現積欠之總債務共計3,492,729 元，並曾於
      民國95年依系爭協商中，與債權人達成分期還款協議，同
      意自95年10月起分120期，每月繳納10,982 元方式償還欠
      款乙情，有聯合徵信中心當事人綜合信用報告、協議書及
      無擔保還款計劃各乙份在卷為憑，應認真實。惟就伊所積
      欠之總債務部分，因聲請人名下有房屋及土地各1 筆，資
      產價值共計678,465 元，有財產歸屬資料清單附卷可稽，
      則扣除上開資產，聲請人之淨債務共計2,814,264元（000
      0000－000000＝0000000），合先敘明。
（二）聲請人住所地位於高雄縣鳳山市○○里○○鄰○○○街 108
      號3 樓，有戶籍謄本附卷可稽，又債務人既因債務高築陷
      於經濟困難，則除特殊必要情形外，自應撙節支出，本院
      參諸內政部公告98年度台灣省每人每月最低生活費用（含
      食、衣、住、行、育、樂費用）為9,660 元等情，則聲請
      人每月基本生活開銷於9,660 元內，核屬必要，聲請人雖
      主張每月生活費用15,000元、大樓管理費1,104 元、大樓
      水電費3,600元，惟上開支出均已納入9,660元之範圍計算
      ，除非聲請人能證明為必要費用，否則不予採計。又聲請
      人雖另主張房屋貸款每月18,700元及房屋二胎貸款11,649
      元，惟該二筆乃納入總債務計算，併此敘明。
（三）按聲請人自承其每月收入為15,000元，雖與95、96年國稅
      局綜合所得稅資料清單及97年稅務電子閘門財產所得調件
      明細表不符，惟上開清單及明細表僅為核稅參考，非必為
      實際所得金額，故其每月收入仍以聲請人所主張為準。是
      以上開薪資15,000元扣除每月必要生活費用9,660 元僅餘
      5,340元（00000－0000＝5340）不足清償每月協商款，有
      不可歸責於己之事由，況以該餘款清償其所負全部債務 2
      ,814,264元，尚須43年餘方得清償完畢（0000000 ÷5340
      ÷12＝43.9），再參以聲請人55歲（43年1 月29日生）之
      年齡，難認聲請人得於有工作能力時，即得將債務清償完
      畢，又加計日後物價、經濟波動等可能再行增加支出之因
      素等節以觀，以聲請人上開收入及支出剩餘情形，應認其
      已有不能償債務或有不能清償之虞之情事，又依聲請人上
      開經濟狀況似無餘額清償債權人，然其既有聲請更生及提
      出更生方案之意願，比之清算程序對債權人似無不利，則
      聲請人主張其已有不能償債務或有不能清償之虞而聲請更
      生，應予准許。
四、綜上所述，聲請人有如附表所示之銀行自用住宅借款、消費
    貸款、信用卡、現金卡債務，債務金額未逾1200萬元，且其
    未經法院裁定開始清算程序或宣告破產，業經本院查明，有
    前案紀錄表、查詢表附卷可稽。查聲請人既因不可歸責於己
    之事由，致履行顯有重大困難，又有不能清償債務之虞，已
    如上述，則其聲請更生，自無不合，應予准許。
五、依消費者債務清理條例第11條第1 項、第45條第1 項、第16
    條第1 項，裁定如主文。
中    華    民    國    98    年    9     月    17    日
                  民事第一庭    法  官  黃國川
正本係照原本作成。
本件不得抗告。
中    華    民    國    98    年    9     月    17    日
                                書記官  林芊蕙
附表：
┌───┬────────┬────────┐
│編號  │債權人姓名      │  債權數額      │
├───┼────────┼────────┤
│ 1    │永豐商業銀行    │ 1,291,000元    │
├───┼────────┼────────┤
│ 2    │台新銀行        │ 348,000元      │
├───┼────────┼────────┤
│ 3    │永豐銀行        │ 989,152元      │
├───┼────────┼────────┤
│ 4    │遠東銀行        │ 150,438元      │
├───┼────────┼────────┤
│ 5    │國泰世華銀行    │ 208,000元      │
├───┼────────┼────────┤
│ 6    │荷蘭銀行        │ 232,448元      │
├───┼────────┼────────┤
│ 7    │美國運通銀行    │ 273,691元      │
└───┴────────┴────────┘


司法院資訊處製作；財團法人民間司法改革基金會備份。
